【裁判字號】    92,上訴,772
【裁判日期】    920717
【裁判案由】    違反槍砲彈藥刀械管制條例
【裁判全文】
臺灣高等法院臺中分院刑事判決                    九十二年度上訴字第七七二號
    上  訴  人
    即  被  告  丙○○
    指定辯護人  本院公設辯護人  甲○○
右上訴人即被告因違反槍砲彈藥刀械管制條例案件，不服臺灣南投地方法院九十一年
度訴字第六五０號，中華民國九十二年三月五日第一審判決（起訴案號：臺灣南投地
方法院檢察署九十一年度偵字第三一二三、三二七０、三三００、三三０一、三六六
九號），提起上訴，本院判決如左：
    主      文
原判決關於未經許可持有衝鋒槍及定應執行部分均撤銷。
丙○○未經許可，寄藏衝鋒槍，處有期徒刑柒年，併科罰金新臺幣壹佰萬元，罰金如
易服勞役，以罰金總額與陸個月之日數比例折算，扣案如附表編號一所示制式烏茲衝
鋒衝壹枝（含彈匣貳個）、編號二、三所示制式九手槍貳枝（各含彈匣貳個）、編
號四所示改造轉輪手槍壹枝、編號五所示仿貝瑞塔改造九Ｏ手槍貳枝（含彈匣貳個）
，及編號六至九所示各式制式子彈合計佰拾貳顆均沒收。
其他上訴駁回。
撤銷改判部分所處有期徒刑柒年，併科罰金新臺幣壹佰萬元，與上訴駁回部分就意圖
供他人犯罪之用，未經許可，出借可發射子彈具有殺傷力之槍枝罪，所處有期徒刑柒
年陸月，併科罰金新臺幣貳拾萬元，及就未經許可，持有子彈罪，所處有期徒刑陸月
，併科罰金新臺幣拾萬元，應執行有期徒刑拾年，併科罰金新臺幣壹佰貳拾萬元，
罰金如易服勞役，以罰金總額與陸個月之日數比例折算。
      事  實
一、丙○○前曾於民國七十九年間，因殺人等案件，經臺灣高等法院高雄分院於七十
    九年七月二十六日以七十九年度重上訴字第六號合併定其應執行之刑為無期徒刑
    ，經最高法院於七十九年八月二十四日以七十九年度台上字第三五三五號駁回上
    訴確定，嗣經減為有期徒刑二十年，甫於八十八年四月十四日縮短刑期假釋出獄
    （假釋期滿日期為九十八年七月二十四日）；詎丙○○於假釋期間，除九十年間
    復因竊盜案件，經本院於九十年八月七日以九十年度上易字第一四七七號判處有
    期徒刑一年確定（尚未執行完畢，非累犯）外；猶不知悔改，復為下列犯行：
  (一)、其明知槍枝、子彈均為政府明令公告管制之物品，未經許可不得非法持有、寄
      藏之，竟仍於九十年一、二月間某日，在彰化市○○路路旁，受綽號「名勇」
      真實年籍姓名不詳之成年男子所託，而代為保管寄藏如附表編號一所示制式烏
      茲衝鋒衝乙枝（含彈匣二個）、編號二、三所示制式九手槍二枝（各含彈匣
      二個）、編號四所示改造轉輪手槍一枝（具殺傷力）、編號五所示仿貝瑞塔改
      造九Ｏ手槍二枝（含彈匣二個，均具殺傷力），及編號六至九所示各式制式子
      彈三百五十六顆，而將之分別藏置在租住之臺中縣太平市○○街二之一號，及
      同市○○路一六五號空地旁之簡易停車棚。
  (二)、另於九十年八月二十日左右，因其友人楊清松與他人發生糾紛，向丙○○商借
      其所持有之槍枝、子彈，丙○○乃另行起意，明知楊清松借用槍枝、子彈，係
      欲向他人尋仇恐嚇洩恨之用，竟意圖供楊清松犯罪之用，在九十年八月二十三
      日傍晚某時，將如附表編號四所示改造轉輪手槍一枝、編號七所示子彈其中十
      顆，帶至楊清松位於雲林縣口湖鄉○○村○○路二十一巷十號之住處內，出借
      予楊清松使用。楊清松取得上開槍彈後，遂在其住處附近先行試射子彈乙發，
      繼而於當日二十一時許，攜帶前開丙○○所提供之槍彈，夥同吳耀鑄駕車前往
      李惠民、乙○○位於雲林縣口湖鄉○○村○○路二之三號住處，由楊清松持上
      開槍彈朝李惠民等人之住處大門射擊一槍後逃逸（楊清松、吳耀鑄等二人違反
      槍砲彈藥刀械管制條例、恐嚇等罪嫌部分，業經臺灣高等法院臺南分院分別判
      處有期徒刑五年、三年確定）；楊清松於開槍後，旋於當日二十一時許，在雲
      林縣口湖鄉某處加油站將前開手槍乙支、子彈八顆返還丙○○。
  (三)、又於九十一年五、六月前某日，因其不詳年籍姓名之友人向其詢問有無辦法調
      到霰彈槍之子彈後，丙○○又另行起意，於九十一年五、六月間某不詳時日，
      在臺中市○○路某不詳之泡沫紅茶店，向綽號「阿明」真實年籍姓名不詳之男
      子調借如附表編號十所示之制式霰彈二十二顆，然因故未交予其友人，而未經
      許可非法持有上開制式霰彈。
二、嗣經臺北市政府警察局刑事警察大隊偵二隊副組長孫中洲、組員范育源等人，於
    九十一年六月初接獲線報指出丙○○非法持有大批軍火後，經分析相關情資及跟
    監、埋伏二、三個月後，在九十一年八月二十九日早上九時二十分許見時機成熟
    ，遂會同刑事警察局偵三隊、臺中縣警察局刑警隊、南投縣警察局刑警隊等組成
    之聯合小組，前往丙○○之藏匿租住處即臺中縣太平市○○街二之一號執行查緝
    ，當場扣得如附表編號一至四所示之槍枝（含彈匣六個）、編號六至八、十所示
    之子彈，及擦槍工具乙批等物。又經丙○○主動向警方自白其另持有手槍二枝、
    子彈十顆，藏放於其租住處附近即臺中縣太平市○○路一六五號空地旁之簡易停
    車棚，警方始得在該停車棚內又起獲如附表編號五所示仿貝瑞塔改造九Ｏ手槍二
    枝（共含彈匣二個）、編號九所示制式子彈十顆等物（並未因而查獲交付槍枝、
    子彈綽號「名勇」之男子）。
三、案經臺北市政府警察局移送及雲林縣警察局北港分局報請臺灣南投地方法院檢察
    署檢察官，暨同署檢察官自動檢舉偵查起訴。
    理      由
一、訊據上訴人即被告丙○○固坦承右揭受「名勇」之託，為之保管寄藏槍、彈，並
    出借槍、彈予楊清松，又向綽號「阿明」之男子調借制式霰彈，而非法持有等事
    實不諱，然矢口否認有意圖供楊清松犯罪之用而出借槍、彈之犯意，辯稱：楊清
    松向伊借槍枝及子彈時，並未說明用途，伊有詢問楊清松會不會出事，楊清松答
    稱不會云云。惟查本件被告確有前揭受「名勇」之託，為之保管寄藏槍、彈，又
    出借槍、彈予楊清松，另向綽號「阿明」之男子調借制式霰彈而非法持有等事實
    ，業據被告於警訊、偵查、原審及本院審理中坦承不諱，復有如附表所示之槍枝
    、子彈扣案可證，另有查獲照片多幀附卷為憑，而前開槍枝、子彈經送請內政部
    警政署刑事警察局鑑定之結果，其中如附表編號一為制式IMI廠製烏茲衝鋒槍、
    編號二為制式VEKTOR廠製九Ｏ手槍、編號三為制式TANFOGLIO廠製九Ｏ手槍、編
    號四為仿RUGER改造轉輪手槍（具殺傷力）、編號五為仿貝瑞塔改造九Ｏ手槍（
    二枝均具殺傷力）、編號六至十均為制式子彈，此有該局九十一年九月二十日刑
    鑑字第九一二三六三一一號（附於九十一年偵字第三三一號卷第三十三頁
    ）、九十一年十月一日刑鑑字第九一二三六三一八號（附於九十一年偵字第
    三一二三號卷第五十頁）槍彈鑑定書二紙在卷足稽。而楊清松於九十年八月二十
    三日向被告借得前開槍枝、子彈時，已表明欲向他人開槍洩恨之旨，則據被告於
    警訊中自承在卷（參九十一年度偵字第三六六九號卷第十一頁），而上開警訊筆
    錄係依被告自由陳述而記載，復為被告所是認（見原審九十二年二月十九日審判
    筆錄），另參以被告係於九十年八月二十三日傍晚，將如附表編號四所示改造轉
    輪手槍一枝、編號七所示子彈其中十顆，由臺中市親自帶往楊清松位於雲林縣口
    湖鄉○○村○○路二十一巷十號之住處內，出借予楊清松使用，並於同日晚上二
    十一時許楊清松開槍恐嚇之後，旋在雲林縣口湖鄉二人事前約定之某處加油站，
    將前開手槍乙支、子彈八顆取回等情，迭據被告於警訊、偵審中供承在卷，復據
    證人楊清松證述綦詳，依其交付流程以觀，被告將前開槍枝、子彈出借予楊清松
    ，顯係基於特定急迫之目的，故被告事後辯稱：不知楊清松借槍何用，警訊筆錄
    只是隨便講講云云，無非卸責之詞，而證人楊清松證稱：以伊與被告之交情，如
    果被告借伊（槍彈）就不會問伊要做什麼云云，無非迴護之語，均不足採信。況
    槍枝、子彈均係政府明令管制之物品，且查緝甚嚴，非法持有者，一經查獲即須
    面臨甚為嚴厲之刑罰，此為被告所明知之事，故楊清松向被告借用槍、彈之目的
    ，應已可預見係為供槍擊他人或恐嚇他人等犯罪之用，此縱不以言語表達，亦不
    難認知。從而，被告事後辯稱不知楊清松借用槍、彈之目的，其並非意圖供楊清
    松犯罪之用而出借云云，均係卸責之詞，不足採信。本件事證已臻明確，被告犯
    行洵堪認定，應予依法論科。被告於本院請求再度傳訊楊清松證明其出借槍、彈
    時，不知楊清松之目的，核無必要，併此明。
二、核被告就事實欄一之(一)所為，係犯槍砲彈藥刀械管制條例第七條第四項未經許可
    寄藏衝鋒槍、手槍罪、第十一條第四項未經許可寄藏可發射子彈具有殺傷力之槍
    枝罪、第十二條第四項未經許可寄藏子彈罪。事實欄一之(二)所為，係犯同條例第
    十一條第三項意圖供他人犯罪之用而出借可發射子彈具有殺傷力之槍枝罪、第十
    二條第三項意圖供他人犯罪之用而出借子彈罪（檢察官就事實欄一之(二)部分，原
    起訴法條為同條例第七條第三項意圖供他人犯罪用而出借槍枝罪，經原審實行公
    訴檢察官變更為如上所述，依司法院九Ｏ廳刑一字第二九九號函及其所附法律座
    談會決議所示，應僅就實行公訴檢察官變更後之法條論斷）。事實欄一之(三)所為
    ，係犯同條例第十二條第四項未經許可持有子彈罪，原審審理中實行公訴檢察官
    雖認被告就事實欄一之(三)所為，係犯同條例第十二條第三項、第五項之意圖供他
    人犯罪之用而出借子彈未遂者，惟查被告就其受友人所託，於九十一年五、六月
    間之某日，在臺中市○○路某不詳之泡沫紅茶店，向綽號「阿明」真實年籍姓名
    不詳之男子調借如附表編號十所示之制式霰彈二十二顆等情，於偵審中固供承不
    諱，然其既尚未著手於出借之行為，即為警查獲，自不能論以前開意圖供他人犯
    罪之用而出借子彈未遂罪，核其所為，僅係未經許可持有子彈罪而已，公訴意旨
    所引法條，尚有未洽，應予變更。又被告所犯前開各條項之罪，其寄藏、出借或
    持有之槍枝、子彈之數量雖有複數，惟其行為乃是單一，且均侵害單一社會法益
    ，故均僅成立一罪，不以其寄藏、出借或持有之槍枝、子彈數量而成立數罪（最
    高法院八十二年度台上字第五三○三號判決要旨可資參照）。被告就前述事實欄
    一之(一)寄藏各式槍、彈，及事實欄一之(二)出借槍枝及子彈行為，各係以一行為而
    觸犯上開數罪名，均為想像競合犯，應依刑法第五十五條規定，分別從一重並論
    以情節較重之違反槍砲彈藥刀械管制條例第七條第四項未經許可寄藏衝鋒槍罪（
    事實欄一之(一)部分）、第十一條第三項意圖供他人犯罪之用而出借可發射子彈具
    有殺傷力之槍枝罪（事實欄一之(二)部分）處斷。至其於寄藏期間非法持有前開槍
    、彈，其持有之行為，應為高度之寄藏行所吸收，不另論罪。又檢察官雖另認被
   告主動向警方供承其另持有如附表編號五所示仿貝瑞塔改造九Ｏ手槍二枝、子彈
    十顆部分合於自首之規定，並請求減輕其刑；惟按具有裁判上一罪關係之犯罪，
    倘其中一部分犯罪已先被有偵查權之機關或公務員發覺，方就其餘未被發覺之部
    分，自動供認其犯行時，與刑法第六十二條自首之規定即有未合（最高法院七十
    三年二月二十一日七十三年度第二次刑事庭會議決議可資參照）。本件被告主動
    供承其寄藏前述槍枝、子彈，與事實欄一之(一)之寄藏其餘槍枝、子彈之行為，實
    係單一寄藏行為（僅藏放地點不一，而未被同時查獲），不能按其寄藏槍枝、子
    彈之數量而論以數罪，既如前述，而其餘部分，既經檢警人員查覺在先，依前開
    相關法理說明，自無刑法第六十二條前段自首減刑規定之適用，此部分公訴意旨
    容有誤會。又被告雖於偵查中自白犯罪，主動向警方坦承其另持有手槍二枝、子
    彈十顆，藏放於其租住處附近即臺中縣太平市○○路一六五號空地旁之簡易停車
    棚，警方始依其供述起獲如附表編號五所示仿貝瑞塔改造九Ｏ手槍二枝（含彈匣
    二個）、編號九所示制式子彈十顆等物，惟被告僅供出前開槍枝、子彈係綽號「
    名勇」真實年籍姓名不詳之成年男子所交付，警方並未因而查獲該交付之人，尚
    無從依槍砲彈藥刀械管制條例第十八條第四項之規定減輕或免除其刑，均併此敘
    明。被告就事實欄一之(一)、(二)、(三)部分，其犯意各別，觸犯罪名互殊，應予分論
    併罰。
三、原審法院就事實欄一之(一)部分，認被告罪證明確，而予論科，固屬有據；然被告
    始終自白其係受「名勇」之託，而代為保管前開槍枝及子彈（霰彈以外部分），
    則其行為已屬寄藏犯行，並吸收較低度之持有行為，應僅論以寄藏之罪，有如前
    述，原判決仍論以未經許可，持有槍、彈罪名，自有未當。被告上訴意旨以其僅
    單一犯罪行為，而受三罪刑之宣告，認原判決量刑過重，雖非有理，惟原判決關
    於此部分既有前揭可議，仍應由本院予以撤銷改判。爰審酌被告前曾於七十九年
    間，因殺人等案件，經臺灣高等法院高雄分院於七十九年七月二十六日以七十九
    年度重上訴字第六號合併定其應執行之刑為無期徒刑，經最高法院於七十九年八
    月二十四日以七十九年度台上字第三五三五號駁回上訴確定，嗣經減為有期徒刑
    二十年，甫於八十八年四月十四日縮短刑期假釋出獄（假釋期滿日期為九十八年
    七月二十四日），九十年間另因竊盜案件，經本院於九十年八月七日以九十年度
    上易字第一四七七號判處有期徒刑一年確定（尚未執行完畢），有臺灣高等法院
    被告全國前案紀錄表可考，其素行不端，寄藏大批之槍枝、子彈，嚴重危害社會
    治安，犯後態度尚稱良好等一切情狀，量處如主文第二項所示之刑，並就罰金部
    分諭知易服勞役之折算標準。而扣案如附表所示之槍枝、子彈（編號十部分除外
    ），除鑑驗時試射十二顆（編號六所示制式口徑九ＭＭ子彈扣案三百二十顆、鑑
    驗試射九顆，餘三百一十一顆；編號七所示制式口徑Ｏ、三五七吋子彈扣案二十
    二顆、鑑驗試射三顆，餘十九顆），及本件為警查獲前經楊清松自行射擊二顆，
    均已失其原有子彈之結構及效能，不再具有殺傷力，已非違禁物，不予宣告沒收
    外，其餘均為違禁物，應依刑法第三十八條第一項第一款宣告沒收。又扣案被告
    所有之擦槍工具一批（見九十一年度保管字第一五五Ｏ號扣押物品清單），與本
    案犯罪行為無關，爰不予宣告沒收，附此敘明。
四、至原審法院就事實欄一之(二)、(三)部分，認被告罪證明確，而適用刑事訴訟法第三
    百條，槍砲彈藥刀械管制條例第十一條第三項、第十二條第三項、第四項，刑法
    第十一條前段、第五十五條、第五十一條第五款、第七款、第四十二條第二項、
    第三項、第三十八條第一項第一款，罰金罰鍰提高標準條例第二條規定，審酌被
    告前科素行不端，持有槍彈數量不少，又出借他人犯罪之用，嚴重危害社會治安
    ，然犯罪後坦承犯行，態度尚稱良好等一切情狀，分別就事實欄一之(二)部分量處
    有期徒刑七年六月併科罰金新臺幣（下同）二十萬元，就事實欄一之(三)部分量處
    有期徒刑六月併科罰金十萬元，並均諭知罰金易服勞役之折算標準，並明槍砲
    彈藥刀械管制條例業於九十年十一月十四日修正公布，同年月十六日施行，依修
    正後之槍砲彈藥刀械管制條例，業已將修正前第十九條「犯第七條、第八條、第
    十條、第十一條、第十二條第一項至第三項、第十三條第一項至第三項之罪，經
    判處有期徒刑者，應於刑之執行完畢或赦免後，令入勞動場所，強制工作，其期
    間為三年」之條文刪除，本件被告就事實欄一之(二)之行為，雖發生於前開條文修
    正前，然強制工作乃保安處分之一種，而保安處分依刑法第二條第二項之規定，
    應適用裁判時之法律，故均無依修正前上開條文之規定諭知強制工作之餘地。又
    以扣案如附表編號十所示之子彈二十二顆為違禁物，應依刑法第三十八條第一項
    第一款宣告沒收。核其認事用法，均無違誤，量刑亦堪稱允當，應予維持。被告
    上訴意旨矢口否認意圖供他人犯罪而出借槍、彈，並認原判決量刑過重，任執前
    詞指摘原判決此部分不當，並無理由，應予駁回。
五、前揭撤銷改判部分所處之主刑，與上訴駁回部分所處之主刑，並應依法定其應執
    行之刑，且諭知罰金易服勞役之折算標準。至所宣告沒收部分，應併執行之，附
    此明。
據上論斷，應依刑事訴訟法第三百六十八條、第三百六十九條第一項前段、第三百六
十四條、第二百九十九條第一項前段，槍砲彈藥刀械管制條例第七條第四項、第十一
條第四項、第十二條第四項，刑法第十一條前段、第五十五條、第五十一條第五款、
第七款、第四十二條第三項、第三十八條第一項第一款，罰金罰鍰提高標準條例第二
條，判決如主文。
本案經檢察官丁○○到庭執行職務。
中      華      民      國      九十二  年      七      月      十七    日
                                臺灣高等法院臺中分院刑事第六庭
                                      審判長法  官  李  文  雄
                                            法  官  陳  嘉  雄
   法  官  邱  顯  祥
右正本證明與原本無異。
如不服本判決應於收受送達後十日內向本院提出上訴書狀，其未敘述上訴之理由者並
得於提起上訴後十日內向本院補提理由書（均須按他造當事人之人數附繕本）。
                                            書記官  陳  桂  芬
中      華      民      國      九十二  年      七      月      十七    日
編號    扣案物品                  數量          備註
一、    制式IMI廠製烏茲衝鋒槍     一枝          槍枝管制編號：0000000000
                                                含彈匣二個
二、    制式VEKTOR廠製九Ｏ手槍    一枝          槍枝管制編號：0000000000
                                                含彈匣二個
三、    制式TANFOGLIO廠製九Ｏ手槍 一枝          槍枝管制編號：0000000000
                                                含彈匣二個
四、    仿RUGER改造轉輪手槍       一枝          槍枝管制編號：0000000000
                                                可發射子彈
                                                具有殺傷力
五、    仿貝瑞塔改造九Ｏ手槍      二枝          槍枝管制編號：
                                                0000000000、0000000000
                                                可發射子彈
                                                均具殺傷力
                                                含彈匣二個
六、    制式口徑九ＭＭ子彈        三百一十一顆  扣案三百二十顆，
                                                鑑驗試射九顆。
七、    制式口徑Ｏ、三五七吋子彈  十九顆        扣案二十二顆，鑑驗試射三顆
八、    制式口徑Ｏ、三八吋子彈    二顆
九、    制式口徑九ＭＭ子彈        十顆
十、    制式12GAUGE廠霰彈         二十二顆
                                                                        Ａ


司法院資訊處製作；財團法人民間司法改革基金會備份。
